ACORDAO-COMPLETO-2525053

ACÓRDÃO 1773/2022 ATA 11/2022 - SEGUNDA CÂMARA

VISTOS, relatados e discutidos estes autos da Tomada de Constas Especial constituída por força da determinação contida no subitem 9.10 do Acórdão 11505/2021-TCU-Primeira Câmara (minha relatoria) , com vistas a verificar o recolhimento, pelo Município de Queimadas/PB, da dívida a ele atribuída no âmbito do TC Processo 011.083/2018-2 aos cofres do Fundo Nacional de Desenvolvimento da Educação.
ACORDAM os Ministros do Tribunal de Contas da União, reunidos em sessão da 2ª Câmara, diante das razões expostas pelo Relator, em:
9.1. excluir o nome do Sr. Jacó Moreira Maciel do rol de responsáveis desta TCE; 
9.2. com fundamento nos arts. 1º, inciso I, 16, inciso III, alíneas "b" e "c", 19, caput, e 23, inciso III, da Lei 8.443/1992, julgar irregulares as contas do Município de Queimadas/PB e condená-lo ao pagamento das quantias abaixo discriminadas, atualizadas monetariamente e acrescidas dos juros de mora, calculados a partir das datas especificadas até a data do recolhimento, com a fixação do prazo de 15  (quinze) dias a contar da notificação, para comprovar, perante o Tribunal (art. 214, inciso III, alínea "a", do Regimento Interno/TCU) , o recolhimento da dívida ao Fundo Nacional de Desenvolvimento da Educação, na forma prevista na legislação em vigor:
	Valor (R$) 
	Data da ocorrência

	   694,00
	27/01/2014

	1.043,30
	09/05/2014

	   267,60
	13/05/2014

	   920,00
	09/06/2014

	   933,21
	29/07/2014

	   740,00
	27/08/2014

	1.310,90
	08/10/2014

	   432,96
	14/11/2014

	   267,60
	11/12/2014

9.3. autorizar, caso requerido, nos termos do art. 26 da Lei 8.443/1992, o parcelamento da dívida a que se refere o subitem anterior em até 36 (trinta e seis) parcelas mensais e sucessivas, sobre as quais incidirão os correspondentes acréscimos legais (débito: atualização monetária e juros de mora) , esclarecendo ao responsável que a falta de pagamento de qualquer parcela importará no vencimento antecipado do saldo devedor, sem prejuízo das demais medidas legais; e
9.4. autorizar, desde logo, com base no art. 28, inciso II, da Lei 8.443/1992, a cobrança judicial da dívida, caso não atendida a notificação.

Tomada de Constas Especial constituída em atenção ao subitem 9.10 do Acórdão 11505/2021-1ª Câmara, para verificar o recolhimento pelo Município de Queimadas/PB da dívida a ele atribuída no âmbito do TC 011.083/2018-2 aos cofres do Fundo Nacional de Desenvolvimento da Educação.

Segunda Câmara

Município de Queimadas/PB.

3. Responsáveis: Jacó Moreira Maciel (XXX.710.734-XX) e Município de Queimadas/PB (08.742.264/0001-22).

13.1. Ministros presentes: Augusto Nardes (na Presidência) e Aroldo Cedraz.
13.2. Ministro-Substituto convocado: Marcos Bemquerer Costa (Relator).
13.3. Ministro-Substituto presente: André Luís de Carvalho.

MARCOS BEMQUERER

Adoto como Relatório, com os pertinentes ajustes de forma, a instrução lançada pela Secretaria de Controle Externo de Tomada de Contas Especial - SecexTCE, cujo encaminhamento contou com a anuência do escalão dirigente daquela unidade técnica e do Ministério Público junto ao TCU, representado pela Procuradora-Geral Cristina Machado da Costa e Silva (peças 15/18) : 
"INTRODUÇÃO
	Cuidam os autos de apartado constituído a partir da determinação contida no Acórdão 11505/2021-TCU-Primeira Câmara (Relator: Ministro Substituto Marcos Bemquerer Costa) , referente à tomada de contas especial instaurada pelo Fundo Nacional de Desenvolvimento da Educação - FNDE, em desfavor do Sr. Jacó Moreira Maciel, ex-prefeito do município de Queimadas/PB (gestão 2013-2016) , em razão de irregularidades na aplicação dos recursos repassados àquele município, no âmbito do Programa Nacional de Apoio ao Transporte Escolar - PNATE, no exercício de 2014, que teve por objeto custear a oferta de transporte escolar aos alunos da educação básica pública, residentes em área rural, com o objetivo de garantir o acesso à educação.
HISTÓRICO
2.	Por meio do referido Acórdão 11505/2021-TCU-Primeira Câmara, o Tribunal decidiu o seguinte (peça 7) : 
'VISTOS, relatados e discutidos estes autos de tomada de contas especial instaurada em razão da não comprovação da regular aplicação de recursos federais repassados no âmbito do Programa Nacional de Apoio ao Transporte Escolar,
ACORDAM os Ministros do Tribunal de Contas da União, reunidos em sessão da Primeira Câmara, ante as razões expostas pelo Relator, em:
9.1. julgar irregulares as contas do sr. Jacó Moreira Maciel, condenando-o ao pagamento das quantias abaixo relacionadas, com a incidência dos devidos encargos legais, calculados a partir das datas correspondentes até a do efetivo recolhimento, na forma da legislação em vigor, nos termos dos arts. 1°, inciso I, 16, inciso III, alínea 'c', 19 e 23, inciso III, da Lei 8.443/1992:
	Valor (R$) 
	Data

	36.260,00
	27/8/2014

	34.006,00
	27/1/2014

9.2. fixar o prazo de 15 (quinze) dias, a contar da data da notificação, para que o responsável de que trata o subitem anterior comprove, perante o Tribunal, o recolhimento das referidas quantias aos cofres do Fundo Nacional de Desenvolvimento da Educação, nos termos do art. 23, inciso III, alínea 'a', da Lei 8.443/1992 c/c o art. 214, inciso III, alínea 'a', do Regimento Interno do TCU (RI/TCU) ;
9.3. aplicar ao responsável abaixo arrolado a pena de multa prevista no art. 57 da Lei 8.443/1992, de acordo com o valor indicado:
	Responsável
	Valor (R$) 

	Jacó Moreira Maciel
	10.000,00

9.4. aplicar ao responsável abaixo arrolado a pena de multa prevista no art. 58, inciso II, da Lei 8.443/1992, de acordo com o valor indicado:
	Responsável
	Valor (R$) 

	Jacó Moreira Maciel
	15.000,00

9.5. fixar o prazo de 15 (quinze) dias, a constar da data da notificação, para que o responsável de que tratam os subitens 9.3. e 9.4. deste acórdão, comprove, perante o Tribunal (arts. 214, inciso III, alínea 'a', e 269 do RI/TCU) , o recolhimento das referidas quantias aos cofres do Tesouro Nacional, atualizadas monetariamente, quando pagas após seu vencimento, desde a data de prolação deste acórdão até a do efetivo recolhimento, na forma da legislação em vigor;
9.6. autorizar a cobrança judicial das dívidas de que tratam os subitens 9.1., 9.3. e 9.4. deste acórdão, caso não atendidas as notificações, nos termos do art. 28, inciso II, da Lei 8.443/1992;
9.7. fixar novo e improrrogável prazo de quinze dias, a contar da notificação, com fundamento nos art. 12, §§ 1º e 2º, da Lei 8.443/1992 e art. 202, §§ 2º e 3º, do Regimento Interno/TCU, para que o Município de Queimadas/PB efetue e comprove, perante este Tribunal, o recolhimento das quantias abaixo relacionadas aos cofres do Fundo Nacional de Desenvolvimento da Educação, atualizadas monetariamente a partir das datas indicadas até a data do efetivo recolhimento, na forma prevista na legislação em vigor (grifo nosso) :
	Valor (R$) 
	Data

	   694,00
	27/1/2014

	1.043,30
	9/5/2014

	   267,60
	13/5/2014

	   920,00
	9/6/2014

	   933,21
	29/7/2014

	   740,00
	27/8/2014

	1.310,90
	8/10/2014

	   432,96
	14/11/2014

	   267,60
	11/12/2014

9.8. informar ao Município de Queimadas/PB que a liquidação tempestiva do débito atualizado monetariamente saneará o processo e permitirá que as contas sejam julgadas regulares com ressalva, dando-se-lhe quitação, nos termos do § 4º do art. 202 do Regimento Interno do TCU, ao passo que a ausência dessa liquidação tempestiva levará ao julgamento pela irregularidade das contas, com imputação de débito a ser atualizado monetariamente e acrescido de juros moratórios, nos termos do art. 19 da Lei 8.443/1992 (grifo nosso) ;
9.9. autorizar, desde já, caso requerido, o parcelamento das dívidas em até 36 (trinta e seis) parcelas mensais e consecutivas, incidindo, sobre cada parcela, os correspondentes acréscimos legais, alertando os responsáveis de que a falta de pagamento de qualquer parcela importará no vencimento antecipado do saldo devedor, nos termos do art. 26 da Lei 8.443/1992, c/c o art. 217 do Regimento Interno/TCU;
9.10. determinar a constituição de apartado para a continuidade do feito em relação ao Município de Queimadas/PB;
9.11. dar ciência deste acórdão à Procuradoria da República no Estado da Paraíba, nos termos do art. 16, § 3º, da Lei 8.443/1992.' (grifos acrescidos) 
3.	Constituído o presente apartado, examina-se, nesta oportunidade, o cumprimento do item 9.7 do aludido decisum, com vista a verificar o recolhimento do débito acima indicado pelo município diante da fixação do novo e improrrogável prazo para tanto. Dessa forma, foi emitida notificação à Prefeitura Municipal de Queimadas/PB, por meio do ofício 58165/2021-TCU/Seproc (peça 10) , no endereço constante do Sistema CNPJ da Receita Federal (peça 14) , tendo sido o AR anexado à peça 11, datado de 22/10/2021 e assinado pela Sra. Maria Alícia. O município, regularmente notificado, permaneceu silente, razão por que já existem todas as condições para que suas contas sejam julgadas irregularidades e condenado ao débito apurados nos autos.
4.	Ressalta-se a análise procedida no 'Exame Técnico' da instrução anterior (peça 3) do TC Processo 011.083/2018-2, na qual verificou-se que o município de Queimadas/PB não logrou comprovar a boa e regular aplicação dos recursos e, instado a se manifestar, optou pelo silêncio, configurando a revelia, nos termos do § 3º, do art. 12, da Lei 8.443/1992. 
PROPOSTA DE ENCAMINHAMENTO  
5.	Diante do exposto, submetem-se os autos à consideração superior, com as seguintes propostas:
a)	considerar revel o Município de Queimadas/PB (CNPJ 08.742.264/0001-22) , para todos os efeitos, dando-se prosseguimento ao processo, com fulcro no art. 12, § 3º, da Lei 8.443/1992; 
b)	julgar irregulares as contas do município de Queimadas/PB (CNPJ 08.742.264/0001 22) , com fundamento nos arts. 1º, inciso I, 16, inciso III, alíneas 'b' e 'c', 19, caput, e 23, inciso III, da Lei 8.443/1992, c/c os arts. 1º, inciso I, 209, inciso I, 210 e 214, inciso III, do Regimento Interno do TCU, condenando-o ao pagamento das importâncias a seguir especificadas e fixando-lhe o prazo de 15 dias, para que comprove, perante este Tribunal, em respeito art. 214, inciso III, alínea 'a', do Regimento Interno do TCU, o recolhimento das dívidas aos cofres do Fundo Nacional de Desenvolvimento da Educação, atualizadas monetariamente e acrescidas de juros de mora, calculados a partir das datas indicadas até a data do efetivo recolhimento e com o abatimento de valores acaso já satisfeitos, conforme o disposto no enunciado da Súmula/TCU 128 e nos termos da legislação vigente:
	Valor (R$) 
	Data

	   694,00
	27/1/2014

	1.043,30
	9/5/2014

	   267,60
	13/5/2014

	   920,00
	9/6/2014

	   933,21
	29/7/2014

	   740,00
	27/8/2014

	1.310,90
	8/10/2014

	   432,96
	14/11/2014

	   267,60
	11/12/2014

b) autorizar, desde logo, a cobrança judicial das dívidas, nos termos do art. 28, inciso II, da Lei 8.443/1992, c/c o art. 219, inciso II, do Regimento Interno do TCU, caso não atendida a notificação;
c) autorizar, desde logo, com fundamento no art. 26, da Lei 8.443/1992, c/c o art. 217, do Regimento Interno do TCU, caso seja do interesse do responsável, o parcelamento das dívidas em até 36 (trinta e seis) parcelas, incidindo, sobre cada uma, os encargos legais devidos, sem prejuízo de alertá-lo de que, caso optem por essa forma de pagamento, a falta de comprovação do recolhimento de qualquer parcela implicará o vencimento antecipado do saldo devedor, nos termos do art. 26, parágrafo único, da Lei 8.443/1992, c/c o art. 217, §2º, do Regimento Interno do TCU; e
d) enviar cópia do Acórdão que vier a ser proferido à Procuradoria da República no Estado da Paraíba, nos termos do § 7° do art. 209 do Regimento Interno do TCU, para a adoção das medidas que entender cabíveis.
	É o Relatório.

John Johnson Gonçalves Dantas de Abrantes (1.663/OAB-PB), representando Jacó Moreira Maciel.

Procuradora-Geral Cristina Machado da Costa e Silva.

TOMADA DE CONTAS ESPECIAL. CONVÊNIO. OMISSÃO NO DEVER DE PRESTAR CONTAS. CONTAS DO EX-PREFEITO JULGADAS IRREGULARES, COM DÉBITO E MULTA. DEMONSTRAÇÃO, EM SEDE RECURSAL, DE QUE A VERBA FEDERAL FOI DESVIADA PARA CONTAS DA PREFEITURA. AFASTAMENTO DO DÉBITO DO EX-GESTOR. ALTERAÇÃO NO FUNDAMENTO DA MULTA. CHAMAMENTO DO MUNICÍPIO BENEFICIADO AO POLO PASSIVO DO PROCESSO. REJEIÇÃO DAS ALEGAÇÕES DE DEFESA DO ENTE PÚBLICO. FIXAÇÃO DE NOVO E IMPRORROGÁVEL PRAZO PARA O RECOLHIMENTO DO DÉBITO. EXPIRAÇÃO DO PRAZO CONCEDIDO SEM A MANIFESTAÇÃO DO MUNICÍPIO. CONTAS IRREGULARES. DÉBITO. Não observado pelo município convenente o cumprimento do novo prazo concedido para recolhimento do débito apurado, julgam-se irregulares suas contas, condenando o ente ao pagamento da dívida quantificada, atualizada monetariamente e acrescida dos consectários legais.

TOMADA DE CONTAS ESPECIAL (TCE)

Secretaria de Controle Externo de Tomada de Contas Especial (SecexTCE).

Cuidam os autos da Tomada de Contas Especial constituída com vistas a verificar o recolhimento, pelo Município de Queimadas/PB, aos cofres do Fundo Nacional de Desenvolvimento da Educação (FNDE) da dívida que lhe foi atribuída mediante o subitem 9.7 do Acórdão 11505/2021-TCU-Primeira Câmara, proferido sob a minha relatoria, no âmbito da TCE instaurada sob o TC Processo 011.083/2018-2, em razão da não comprovação da regular aplicação dos recursos do Programa Nacional de Apoio ao Transporte Escolar (PNATE) , no exercício de 2014. 
2.	A dívida refere-se a despesas incompatíveis com o referido programa, decorrentes de recolhimentos a título de contribuição ao Fundo Municipal de Apoio aos Pequenos Negócios, consoante Lei Municipal 256/2011, em benefício da municipalidade.
3.	Em atenção ao subitem 9.10 do referido Acórdão, foi constituído o presente apartado. Apesar de o município ter sido devidamente notificado da concessão de novo e improrrogável prazo para recolher aos cofres do FNDE o valor histórico do débito atualizado monetariamente desde a ocorrência até a data do efetivo recolhimento (peças 10 e 11) , o ente municipal deixou transcorrer o prazo de quinze dias sem cumprir com a sua obrigação de recolher a dívida.
4.	Nesse cenário, a unidade técnica, com a anuência do MP/TCU, propôs o julgamento pela irregularidade das contas do Município de Queimadas/PB, com a consequente condenação ao pagamento do débito apurado no TC Processo 011.083/2018-2, encaminhamento que considero adequado.
5.	A inércia da aludida municipalidade ao não proceder ao recolhimento do valor integral da dívida, mesmo devidamente notificada, impede que as contas do ente sejam julgadas regulares com ressalva, deixando de se aplicar, ao caso vertente, o comando grafado no art. 202, § 4º, do RI/TCU.
6.	Impõe-se, portanto, a irregularidade das contas do município, com a condenação ao pagamento da dívida apurada, atualizada monetariamente e acrescida dos juros de mora, na forma prevista na legislação em vigor, a exemplo do encaminhamento adotado quando da prolação do Acórdão 7199/2018-TCU-Segunda Câmara, de minha relatoria, e do Acórdão 1577/2022-TCU-Primeira Câmara, da relatoria do Ministro-Substituto Augusto Sherman Cavalcanti.
7.	Deve-se, outrossim, autorizar a cobrança judicial, se necessária, e o pagamento das dívidas em até 36 parcelas mensais e consecutivas, caso solicitado.
8.	Por fim, cabe excluir do rol dos responsáveis desta TCE o nome do Sr. Jacó Moreira Maciel, ex-prefeito, por já ter tido suas contas julgadas no âmbito do TC Processo 011.083/2018-2.
	Diante do exposto, voto por que seja adotada a deliberação que ora submeto a este Colegiado.
TCU, Sala das Sessões, em 19 de abril de 2022.
MARCOS BEMQUERER COSTA 
Relator